臺灣高等法院民事裁定　　　　　　　　　96年度抗字第1446號
抗　告　人　甲○○
　　　　　　　　　　　　95巷.
上列抗告人與相對人乙○○間聲明異議事件，抗告人對於中華民
國96年7月26日臺灣新竹地方法院所為96年度促字第10862號裁定
提起抗告，本院裁定如下：
    主      文
抗告駁回。
抗告費用由抗告人負擔。
    理      由
一、本件抗告意旨略以：相對人前以執有抗告人背書支票5張，
    詎屆期為付款提示，因存款不足遭退票，爰具狀向原法院聲
    請對抗告人核發支付命令，並經原法院於民國（下同）96年
    5月30日核發96年度促字第10862號支付命令在案。惟抗告人
    沒讀過書不識字，前開支票上背書及印章均係屬偽造，非抗
    告人本人所親為，也不瞭解其情，且因抗告人不識字未能辨
    識郵差遞送掛號信係支付命令致過期提出異議遭原審駁回。
    為此提起本件抗告，求予廢棄原裁定等語。
二、按債權人之請求，以給付金錢或其他代替物或有價證券之一
    定數量為標的者，得聲請法院依督促程序發支付命令，民事
    訴訟法第508條第1項定有明文。所謂督促程序，係為避免一
    般裁判程序之繁複，節省法院及當事人之勞費而設，對已臻
    明確之法律關係，不經訴訟程序之實體審查，透過債權人之
    主張及債務人默認（不異議）方式，逕取得執行名義之程序
    （最高法院85年台抗字第407號裁定意旨參照）。苟債務人
    就支付命令所示債權有所爭執，得於送達後20日內之不變期
    間內，不附理由提出異議以阻卻支付命令確定之效力（同法
    第516條規定參照）；若債務人逾該20日不變期間始行異議
    ，該支付命令即與確定判決具同一之效力，法院遽以裁定駁
    回，於法亦不相違，此參同法第518條可明。
三、經查，本件業據相對人提出支票及退票理由單影本，經原法
    院准予核發系爭支付命令，並於96年6月14日送達相對人，
    此有送達證書在卷可稽（見原法院卷第16頁）。是抗告人若
    有不服，至遲應於同年7月4日依法提出異議，惟抗告人延至
    同年7月16日提出異議，顯逾20日不變期間甚明，原法院審
    酌上情裁定駁回，經核並無不合。抗告人雖另辯稱前開背書
    係屬偽造，非抗告人本人所親為，且其未如期異議係不識字
    ，未能辨識郵差遞送掛號信係支付命令所致云云，惟該前開
    背書究係偽造抑或抗告人所親為，係實體問題，揆諸前開說
    明，實非督促程序中法院所應審酌之事項，其未如期異議亦
    係抗告人個人事由所致。抗告人仍執前詞，指摘原裁定不當
    ，求予廢棄，為無理由，應予駁回。
四、據上論結，本件抗告為無理由，爰裁定如主文。
中　　華　　民　　國　　96　　年　　9　　月　　26　　日
                    民事第五庭
                        審判長 法　官 魏麗娟
　    　　　　　　             法　官 蔡芳齡
              　　　　　　　　 法　官 梁宏哲
正本係照原本作成。
本裁定除以適用法規顯有錯誤為理由，並經本院許可外，不得再
抗告。如提起再抗告，應於收受後10日內委任律師為訴訟代理人
向本院提出再抗告狀。並繳納再抗告費新台幣１千元。
中　　華　　民　　國　　96　　年　　9 　　月　　28　　日
　　　　　　　　　　　　　　　 書記官 廖麗蓮
